臺灣高雄地方法院民事判決　　　　　　　99年度訴字第1594號
原　　　告　牛雄光
被　　　告　劉展宏
當事人間請求損害賠償等事件，本院民國100 年3 月14日言詞辯
論終結，判決如下：
  主  文
原告之訴及假執行之聲請均駁回。
訴訟費用由原告負擔。
  事實及理由
一、按訴狀送達後，原告不得將原訴變更或追加他訴。但擴張或
    減縮應受判決事項之聲明者，不在此限，民事訴訟法第255
    條第1 項第3 款定有明文。經查，本件原告起訴時，係請求
    被告給付原告新臺幣（下同）666,000元，及自民國99年6月
    22日起至清償日止，按週年利率5%計算之利息。嗣於民國99
    年11月26日準備程序中減縮聲明為：被告應給付原告267,67
    2元，及自99年6月22日起至清償日止，按週年利率5%計算之
    利息。查原告減縮訴之聲明，合於法律規定，應予准許。
二、原告主張：兩造於民國99年4月3日簽訂「劉宅舊翻新改造工
    程」（下稱系爭工程）承攬合約書(下稱系爭契約)及保密合
    約(下稱系爭保密合約) ，約定原告以總價880,000元向被告
    承攬系爭工程，被告不得將系爭工程之相關資料揭露給第三
    者知悉。惟被告之母及訴外人田雨華將系爭工程之價款揭露
    予第三人即訴外人慶享公司，原告因此而退場待工，又因被
    告不同意追加工程款，停工期間原告向被告詢問復工事宜未
    獲回應，爰依系爭契約、民法第507條提起本訴，請求被告
    給付已施作部份之工程款及原告因終止、解除契約所生之損
    害賠償，並聲明：(一)被告應給付原告267,672元，及自99 年
    6月22日起至清償日止起至清償日止，按週年利率5%計算利
    息；(二)願提供擔保請准予宣告假執行。
三、被告則以：兩造原約定系爭工程統包總價為880,000元，被
    告並已於同年4月4日、4月6日，先後給付原告12萬元、18萬
    元之預付款予原告，原告旋於同年4月10日要求追加工程款
    ，惟追加工程款之項目已包含於系爭契約總價內，且因其施
    工致樓下住戶發生漏水，原告於99年4月16日無預警停工，
    迄今仍不願復工及修繕漏水問題，亦不願退還已收受之訂金
    300,000 元，被告已於99年4 月22日終止系爭契約，並以岡
    山簡易庭99年度岡簡字第163 號向原告求償等語置辯，並聲
    明：(一)原告之訴駁回；(二)如受不利判決，願供擔保請准宣告
    免為假執行。
四、兩造不爭執事項：
  (一)兩造於99年4月3日簽訂系爭契約系爭保密合約，約定工程總
    價為880,000元。
  (二)原告曾於99年4月6日收受被告給付之180,000元。
  (三)系爭工程於99年4月16日停工迄今，被告未另行僱工修繕。
  (四)原告請求追加浴室門邊收尾、臥室門口地磚、油漆、清運廢
    棄物之工程款共36,000元，遭被告所拒。
  (五)系爭工程已施作部分價金為194,400元。
  (六)被告之母即訴外人田雨華於99年4月14日將系爭工程價款告
    知訴外人慶享公司。
五、兩造爭執事項：
  (一)原告請求已施作部分價金有無理由?
  (二)原告依系爭契約終止契約是否合法?得否請求損害賠償?
  (三)原告依民法第507條解除契約是否合法？得否請求因停工所
    受之損害？
  (四)原告得請求之金額為若干?
六、得心證之理由
  (一)原告請求已施作部分價金有無理由?
    按稱承攬者，謂當事人約定，一方為他方完成一定之工作，
    他方俟工作完成，給付報酬之契約，民法第490條第1項定有
    明文。原告主張依系爭契約，被告應給付已施作之工程款19
    4,000元等語。查原告以己為承攬人，向被告即定作人承攬
    系爭工程，並簽定系爭契約，有系爭契約可參，兩造間已成
    立承攬契約無訛。又系爭工程已施作部分價款為194,400元
    ，為兩造所不爭執，並有99年8月10日台灣省建築師公會高
    雄縣辦事處鑑定報告可稽(本院卷第165頁) ，原告依系爭契
    約向被告請求已施作部分價金194,400元，自屬有據。
  (二)原告依系爭契約終止契約是否合法?得否請求損害賠償?
    1.按可歸責於被告之事由致工程無法繼續進行，造成原告損
      失者；第1.5規定可歸責被告之事由致工程變更而原告無
      法勝任，或工程變更後之承攬條件為原告所不能接受者，
      原告得終止契約，有系爭契約書第28條第2項1.4、1.5之
      約定可憑(本院卷第13頁)。
    2.原告主張因被告之母親透露系爭工程價款予第三人即訴外
      人下游廠商慶享公司，違反系爭保密合約，故原告於99年
      4月16日先行退場待工，被告嗣後亦拒絕復工，致系爭工
      程無法繼續進行，且被告不同意追加工程款，原告已於99
      年6月1日依系爭契約第28條第2項之1.4、1.5規定，以起
      訴書送達被告之方式終止契約，自得依同條第3項請求被
      告賠償云云。被告則抗辯原告之母非系爭保密合約之當事
      人，且價款不在保密範圍內，系爭工程係原告自行停工致
      無法繼續進行，追加工程款之項目已包涵於原估價範圍，
      終止契約非可歸責於被告等語。
    3.查：
    (1)兩造簽立保密合約為兩造所不爭，並約定保密資料係指原
      告所有或持有之設計、圖樣、說明、規格、圖表、磁片、
      錄音或其他相類似之文件、資料，有系爭保密合約可考(
      本院卷第15頁) 。準此，系爭保密合約所保護者為工程設
      計、規劃等具有個人智慧財產創作之資訊，價款非屬保密
      資料之範圍，透露系爭工程價金之資訊予第三人與違反系
      爭保密合約之約定核有未符，再者將系爭工程價款告知第
      三人者為被告之母，此亦為兩造所不爭，保密合約之當事
      人為兩造，被告應無違反系爭保密合約等情。又系爭保密
      合約亦未約定違反該合約之罰則，縱認被告有違反系爭保
      密合約，原告亦僅得請求損害賠償，無得以據此退場待工
      之理，是以原告自陳因被告違反保密合約而退場待工，失
      其所據，原告於99年4月16日停工乙節，非屬可歸責於被
      告之事由。嗣後原告以99年4月22日存證信函告知被告欲
      復工，同日被告以原告工程進度落後、施工不良已解除系
      爭契約為由所拒，有存證信函、通知函可佐(本院卷第84
      頁、第124頁、第190頁) 。系爭工程之停工既為原告無理
      由自行停工在前，被告因而終止契約並拒絕原告復工，原
      告自不得主張系爭工程因可歸責被告而無法進行，原告主
      張依系爭契約第28條第2款1.4規定終止契約，洵屬無據。
    (2)原告欲追加系爭工程浴室門邊收尾、臥室門口地磚、油漆
      、清運廢棄物之工程款共36,000元，遭被告所拒為兩造所
      不爭。查系爭工程報價單已含有主臥室及浴室重新砌磚牆
      面工程、重建工程、泥作、貼磚、全室油漆、廢棄物清運
      之項目，有系爭工程報價單可證(本院卷第89頁至第91頁)
      自系爭工程之報價單觀之，原告上開所欲追加之項目均已
      涵括於總價880,000元之報價單內。原告雖主張因浴室牆
      面、天花板未拆除，故原始估價時無法發現相鄰之浴室與
      臥室地面、天花板高度落差各2公分、1公尺，故需追加系
      爭工程浴室門邊收尾、臥室門口地磚部分。惟原告既以其
      專業承攬系爭工程，就室內隔間、設計應有一定程度之認
      識，自相鄰之浴室及臥室共用之牆面高度差距，亦可得知
      浴室地面及天花板與臥室地面、天花板之距離差異，又原
      告自陳兩者之天花板相差1公尺，則縱不以測量工具輔助
      ，自臥室進入浴室時，亦可明顯感受浴室地面高於臥室，
      天花板低於臥室等情，且於同一全室內之地板、天花板理
      應為等高，倘地面、天花板於同一全室內不等高，具有專
      業知識承攬系爭工程之原告應可知悉係因裝潢或管線設置
      所致，其於估價時漏未將此部分施作之成本反應於總價
      880,000元之報價單上，實不可歸責於不具室內裝修、改
      造能力之被告，原告所出示之估價單已含有主臥室及浴室
      重新砌磚牆面工程、重建工程、泥作、貼磚項目之費用，
      浴室門邊收尾、臥室門口地磚部分自應涵括在內，至於油
      漆、廢棄物清運等費用原告顯然屬於已於列入原報價單之
      項目，原告請求追加工程款，浴室門邊收尾、臥室門口地
      磚、油漆、清運廢棄物之工程款共36,000元，尚屬無據，
      原告以被告拒絕追加工程款致系爭工程之承攬條件為原告
      所不能接受為由，終止系爭契約，堪認無憑。
    (3)系爭工程無法進行為原告自行停工所致，又系爭工程之工
      程款追加為原告估價疏失，非被告變更工程所致，原告依
      系爭契約第28條第2項1.4、1.5規定終止契約，自無理由
      。
  (三)原告依民法第507條解除契約是否合法？得否請求因停工所
    受之損害？
    1.按工作需定作人之行為始能完成者，而定作人不為其行為
      時，承攬人得定相當期限，催告定作人為之。定作人不於
      前項期限內為其行為者，承攬人得解除契約，並得請求賠
      償因契約解除而生之損害。民法第507條訂有明文。次按
      定作人不為協力行為時，依法承攬人即僅得先行催告為之
      ，再為解除契約、並請求賠償解除契約所生之損害賠償，
      最高法院96年度台上字第2167裁判意旨參照。是以承攬人
      主張民法第507條解除契約並請求損害賠償者，需訂一定
      期間催告定作人為協力義務為必要，倘若定作人仍不為協
      力行為時，承攬人方有適用民法第507條解除契約並請求
      損害賠償。
    2.原告主張被告拒絕開門讓伊施工，經伊催告後，被告仍未
      配合，爰依民法第507條解除契云云。查兩造約定由被告
      給付價金，原告完成被告住宅之裝修工程，是以原告需進
      入被告住宅始得已施工。原告於99年4月16日自行停工後
      ，復於99年4月22日通知被告「須於3日內與其聯繫，期依
      最大善意原則暫先就工程無爭議部分復工，若逾上開期間
      本人將按保密合約第9條規定終止並沒入預付款」有台中
      建國路郵局000042號存證信函可稽，惟與原告聯繫商討系
      爭工程有無爭議非屬被告之協力義務，且自上開存證文句
      觀之，原告係依保密合約催告終止契約，非依民法第507
      條催告解除契約，原告所為之催告與民法第507條之規定
      亦顯有未合，原告主張依民法507條解除契約並請求損害
      賠償，尚屬無據。
  (四)原告得請求之金額為若干?
    1.原告請求被告給付其267,672元，其中包含已施作部分194
      ,400元及因終止、解除契約之損害賠償253,272元(工人待
      工薪資171,000元、可預期之利益82,272元，共253,272元
      之損害賠償)  並扣除已預收之款項180,000元後，共計為
      267,672元等語。被告抗辯終止、解除契約非可歸責於被
      告，原告無請求損害賠償之權等語。
    2.查原告已施作部分為194,400元為兩造所不爭執，依系爭
      契約，被告應給付原告194,400元業如前述，原告請求已
      施作部分之工程款194,400元，為有理由。原告另主張被
      告應給付其損害賠償253,272元，惟系爭契約查無可歸責
      於被告之事由而終止、解除，亦非經民法第507條解除乙
      情，已如前所述，是以原告依據系爭契約第28條第2項1.4
      、1.5規定終止、解除契約，依民法第507條第1項之規定
      解除契約均屬無據，自無法依系爭契約同條第3項、民法
      第507條第2項請求被告負損害賠償之責，則原告得請求之
      金額僅已履行之工程款194,400元。
    3.按二人互負債務，而其給付種類相同，並均屆清償期者，
      各得以其債務，與他方之債務，互為抵銷。民法第334條
      第1項本文定有明文。原告請求被告給付工程款194,400元
      ，為有理由，逾此範圍之請求，並無理由。被告抗辯伊已
      於99年4月間以本院岡山簡易庭99年度岡簡字第163號已終
      止、解除契約，訴請原告返還已收受預付款300,000元，
      並賠償被告因系爭契約終止所生之損害，如原告於本件訴
      訟請求有理由，應以其前已收受之300,000 元預付款抵銷
      等語。
    4.按工程進度落後，有延誤其他工程或預期完工之虞者，被
      告得終止或解除契約，系爭契約第28條第1項1.4規定自明
      。經查被告以原告於99年4月16日無預警停工為由，依系
      爭契約第28條終止契約，並另訴請求原告返還300,000 元
      預付款及因系爭契約終止所生之損害，有本院岡山簡易庭
      99年度岡簡字第163 號起訴書為證，且系爭工程自99年4
      月16日停工迄今尚未復工，均為兩造所不爭。系爭工程因
      原告無理由退場待工致停工，停工係可歸責於原告之事由
      ，如前所述，系爭工程自99年4 月16日停工迄今尚未復工
      ，顯有延誤之虞，被告自得依系爭契約第28條第1 項1.4
      規定終止系爭契約，則被告抗辯系爭契約因可歸責原告之
      事由終止契約，伊有權請求原告返還預付款300,000 元，
      自為有理。
    5.查兩造約定預付款為300,000元，有系爭契約為證，原告
      復於4月6日收受被告給付之180,000元預付款為兩造所不
      爭，此部份之事實，堪以認定。原告雖否認於99年4月4日
      收受120,000元之預付款，然證人田雨華即被告之母證稱
      ：「99年4月4日當天下午，我用我的提款卡及我女兒的提
      款卡各領60,000元，共120,000元現金交付原告」等語(本
      院卷第107頁)，被告胞妹所有高雄西甲郵局帳號00000000
      000000號之帳戶，及其母所有高雄林華郵局帳號00000000
      000000號之帳戶於99年4月4日各有提款60,000元，共120,
      000元之提款紀錄，有上開帳戶之存簿儲金簿影本可參(本
      院卷第163、164頁) 。準此，被告抗辯其已於99年4月4日
      、6日共給付原告預付款300,000元乙節，應可採信，再者
      系爭契約已言明預付款為300,000元，原告於台中建國路
      郵局000042號存證信函業表示沒入預付款乙事，可徵原告
      已收受系爭契約所明定之300,000元預付款，況且依一般
      通常社會經驗，承攬人於工程施工前均會收受一定款項後
      ，始為動工，原告陳稱其僅收180,000元即開始動工，與
      經驗法則相悖，自難採信。被告抗辯以此債權抵銷原告之
      請求，經抵銷後，原告請求之金額已無剩餘，原告即不得
      請求被告給付。
七、綜上所述，原告依系爭契約之法律關係請求被告給付194,40
    0元，經被告抵銷後已無餘額，不得再向被告請求，故本件
    原告之訴，為無理由，應予駁回。原告之訴既經駁回，其假
    執行之聲請，亦失所附麗，併予駁回之。
八、據上論結，本件原告之訴為無理由，依民事訴訟法第78條，
    判決如主文。
中    華    民    國    100    年     4    月    7    日
                  民事第三庭審判長法  官  朱玲瑤
                                  法  官  陳宛榆
                                  法  官  楊詠惠
以上正本係照原本作成。
如對本判決上訴，須於判決送達後20日內向本院提出上訴狀。如
委任律師提起上訴者，應一併繳納上訴審裁判費。
中    華    民    國    100    年     4    月    7    日
                                書記官  吳良美